【裁判字號】    97,毒抗,850
【裁判日期】    970806
【裁判案由】    聲請觀察勒戒
【裁判全文】
臺灣高等法院臺中分院刑事裁定         97年度毒抗字第850號
抗  告  人
即  被  告  甲○○
上列抗告人因聲請觀察勒戒案件，經檢察官聲請觀察勒戒，不服
臺灣臺中地方法院中華民國97年6月26日第一審裁定（97年度毒
聲字第532號，聲請案號：臺灣臺中地方法院檢察署97年度聲觀
第35號），提起抗告，本院裁定如下：
    主  文
抗告駁回。
    理  由
一、本件經本院審酌結果，認為原審法院諭知被告應送勒戒處所
    觀察、勒戒之裁定，並無不合，應予維持，並引用原審法院
    之證據及理由（如附件）。
二、抗告意旨雖以：現今政府已實施毒品案替代療法，且抗告人
    已逾五年未再施用毒品，目前並有正當職業云云，指摘原審
    裁定不當。惟查：按犯施用第一級、第二級毒品之罪者，檢
    察官應聲請法院裁定令被告入戒治處所觀察、勒戒，其期間
    不得逾2月；依前項規定為觀察、勒戒或強制戒治執行完畢
    釋放後，5年後再犯施用第一級、第二級毒品之罪者，適用
    本條前2項之規定，毒品危害防制條例第20條第1項、第3項
    定有明文。又此為強制規定，如符合該規定，法院即應裁定
    將行為人送觀察、勒戒，並無審酌之餘地。本件抗告人確有
    於97年3月24日7、8時許，在台中縣中清路為其所駕駛之汽
    車上，施用第一級毒品海洛因1次之犯行，已據其供承在卷
    ，且經警採取其尿液檢體囑託中山醫學大學附設醫院藥物檢
    測中心檢測結果，亦呈毒品可待因、嗎啡陽性反應，有該醫
    院檢驗科藥物檢測中心尿液檢驗報告1份在卷為憑，足認被
    告施用第一級毒品海洛因之犯行屬實。從而，原審准依檢察
    官之聲請，適用毒品危害防制條例第20條第1項之規定，裁
    定被告令入勒戒處所觀察、勒戒，認事用法並無不合。抗告
    意旨所指「替代療法」，依毒品危害防制條例第21條第1項
    規定，係指「犯第10條之罪者，於犯罪『未發覺前』，『自
    動』向行政院衛生署指定之醫療機構請求治療」，如此，醫
    療機構雖得免將請求治療者送法院或檢察機關，然徵之該條
    規定意旨係在鼓勵自動戒除施用毒品惡習，而對行為人於自
    動請求治療前所未被發覺之施用毒品犯罪既往不究，並非泛
    指行為人所有施用毒品之犯行，均應以替代療法取代觀察勒
    戒，抗告人據此指摘原裁定不當，顯無可採。至於所陳其已
    多年未再犯，且有正當工作各節，核非免除觀察、勒戒執行
    之法定事由，抗告人之抗告為無理由，應予駁回。
三、據上論斷，應依刑事訴訟法第412條，裁定如主文。
中    華    民    國    97    年    8    月     6     日
            刑事刑十一庭  審判長法  官  陳  朱  貴
                                法  官  何  志  通
                                法  官  郭  同  奇
上列正本證明與原本無異。
不得再抗告。
                                書記官  康  孝  慈
中    華    民    國    97    年    8    月     6     日


司法院資訊處製作；財團法人民間司法改革基金會備份。
